臺灣高雄地方法院民事裁定　　　　　　100年度事聲字第247號
聲　請　人
即　債權人　大眾商業銀行股份有限公司
法定代理人　陳建平
相　對　人
即　債務人　王世輝
代　理　人　徐豐益律師
上列當事人間消債聲明異議事件，異議人不服本院民事執行處司
法事務官於民國100 年9 月30日所為100 年度司執消債更更字第
19號更生事件之裁定處分，聲明異議，本院裁定如下：
    主  文
異議駁回。
    理  由
一、異議意旨略以：相對人即債務人所提更生方案，其清償比例
    僅為25.27%，對各債權人有失公平。又相對人於民國93年間
    申請隨意金新臺幣（下同）80,000元，顯屬消費者債務清理
    條例（下稱消債條例）第134 條第4 款所稱「因浪費、賭博
    或其他投機行為，致財產顯然減少或負擔過重之債務」之情
    事，現竟請求銀行減免相當比例之債務，不啻將其承擔之風
    險轉嫁予債權人承擔，亦不公平。另相對人陳稱其目前每月
    薪資僅為17,880元，容有過低之嫌，且其於93年間在信用卡
    申辦申請書上係記載每月薪資為66,000元，實難理解相對人
    有獲取66,000元，何以干覓17,880元之工作? 倘寬鬆認定相
    對人之收入，無異鼓勵社會大眾於更生時就任低薪之工作，
    於更生後再謀求高薪之工作即可。再者，相對人已債台高築
    ，何以尚稱須負擔母親之生活費用? 此外，相對人年僅31歲
    ，正值壯年，仍有30至40年之工作時間，今相對人一時之困
    境即獲債務之減免，未考量日後仍有富裕之可能，與債權人
    慘遭損失相較，可能導致債權人虧損甚或倒閉。爰依法聲明
    異議，並聲明：原裁定廢棄。
二、按消債條例之制定，乃為使負債務之消費者得依本條例所定
    程序清理其債務，以調整其與債權人及其他利害關係人之權
    利義務關係，保障債權人之公平受償，謀求消費者經濟生活
    之更生，進而健全社會經濟之發展，消債條例第1 條訂有明
    文，故除有消債條例第63條所定之情形外，法院得斟酌裁量
    認可更生方案。次按，債務人有薪資、執行業務所得或其他
    固定收入，法院認更生方案之條件公允者，得不經債權人會
    議可決，逕依債務人之聲請或依職權以裁定認可更生方案。
    消債條例第64條第1 項，亦有明文。
三、經查：
  (一)聲請人以相對人曾擔任月薪66,000元之工作，而質疑相對人
    是否可能從事月薪僅為17,880元之工作云云。然相對人97至
    99年度之薪資所得分為207,360 元、98,323元、205,297 元
    ，換算每月平均所得為17,280元、8,194 元、17,108元，且
    自100 年9 月1 日起任職於頂尖保全股份有限公司，目前收
    入為每月17,880元等情，有國稅局97及98年度綜合所得稅各
    類所得資料清單、服務單位開立之員工在職證明書、勞工保
    險被保險人投保資料表、稅務電子閘門財產所得調件明細表
    等在卷可證，堪予認定。又聲請人前揭質疑，未能提出其他
    事證資為佐證，已難認有據，且聲請人上開立論倘可成立，
    豈非謂曾有高薪收入之人，均不得或不可能再從事較先前薪
    資收入為低之工作? 顯係忽視勞工於遭資遣、失業後，為維
    持基本生活，不得不從事收入較低工作，實屬現今社會普遍
    存在之情事，益見其質疑並不可採。
  (二)又相對人提出之更生方案為，每月為1 期，分8 年96期，每
    期清償8,747 元，總清償金額839,712 元，清償成數為25.2
    7 % （下稱系爭更生方案），其清償成數或許非高，然本院
    參諸相對人每月清償8,747 元後，僅餘9,133 元（計算式：
    17,880元－8,747 元）作為生活必要費用，已低於內政部公
    佈之100 年度高雄市低收入戶最低生活費用支出標準11,146
    元，可知相對人未將其母之扶養費用列為必要費用，且已勉
    力減縮個人必要生活開支，盡其能力清償債務。故聲請人主
    張相對人仍支出其母之扶養費用云云，並非可採。再參酌相
    對人係將更生方案之清償期，定為消費者債務清理條例所規
    定最長之8 年乙節以觀，益見其確有履行更生方案之誠意。
    準此，本院認相對人於收入非多之情形，提出每月1 期，分
    96期，按月清償8,747 元之系爭更生方案，已屬公允。此外
    ，依系爭更生方案所示，相對人還款之金額，亦確高於聲請
    前2 年間可處分所得扣除自己必要生活費用之數額。
  (三)末者，相對人日後是否得謀求較高之工作待遇，而於增加更
    生方案之清償數額，並非消債條例第63條、第64條所定，不
    得認可更生方案之事由，且此實屬未來不可知之事，洵非本
    院目前所能審認、考量。另聲請人主張相對人有消債條例第
    134 條第4 款所稱「因浪費、賭博或其他投機行為，致財產
    顯然減少或負擔過重之債務」之情事存在，然此係法院於債
    務人「清算程序」終結後，考量是否予以免責之事由之一，
    亦非本院於「更生程序」中審酌更生方案是否合理時，應予
    考量之情事。準此，在聲請人未能具體指出相對人有何消債
    條例第63條及第64條第2 項情事之情形下，其以相對人「未
    來可能」增加收入、具有消債條例第134 條第4 款事由為由
    ，主張系爭更生方案並不公允云云，自無可採。
四、綜上，本院司法事務官斟酌相對人每月收入非多，其所提系
    爭更生方案，為每月1 期，共96期、每期清償8,747 元，清
    償債務比例達25.27%，而認其條件核屬公允、適當、可行。
    此外，又查無消債條例第63條或第64條第2 項所定不應認可
    之消極事由存在，乃逕依消債條例第64條第1 項裁定予以認
    可相對人所提更生方案，經核並無不合。從而，異議人聲明
    異議，非有理由，應予駁回。
五、依消費者債務清理條例第15條、民事訴訟法第240 條之4 第
    3 項後段、第78條，裁定如主文。
中    華    民    國    100   年    11    月    30    日
                  民事第五庭  法  官  李育信
正本係照原本作成。
如不服本裁定應於送達後10日內向本院提出抗告狀，並繳納裁判
費新臺幣1,000 元。
中    華    民    國    100   年    11    月    30    日
                              書記官  陳孟琳